最高法院刑事判決　　　　　　一○○年度台上字第四六二九號
上　訴　人　楊慶昇
上列上訴人因強盜案件，不服台灣高等法院中華民國一００年五
月二十六日第二審判決（一００年度上訴字第七０五號，起訴案
號：台灣基隆地方法院檢察署九十九年度偵字第三九一七、五０
八九號），提起上訴，本院判決如下：
    主  文
上訴駁回。
    理  由
按刑事訴訟法第三百七十七條規定，上訴於第三審法院，非以判
決違背法令為理由，不得為之。是提起第三審上訴，應以原判決
違背法令為理由，係屬法定要件。如果上訴理由書狀並未依據卷
內訴訟資料，具體指摘原判決不適用何種法則或如何適用不當，
或所指摘原判決違法情事，顯與法律規定得為第三審上訴理由之
違法情形，不相適合時，均應認其上訴為違背法律上之程式，予
以駁回。本件上訴人楊慶昇上訴意旨略稱：(一)原判決事實欄三所
示伊共同強盜被害人即計程車司機方玉才部分，被害人尚能出手
還擊，致伊及共犯等未能得逞，而心萌退意先後啟門逃逸，被害
人應係認並非不能抗拒，方出手反擊，況伊與共犯陳○男二人因
見方玉才、侯○文有肢體拉扯，而逕自下車逃竄，足認被害人尚
非至不能抗拒，充其量亦僅成立恐嚇取財罪，原判決認伊此部分
係犯強盜未遂罪，自有適用法則不當之違誤。(二)伊自警詢、偵查
及法院審理時均坦承犯行，而本件帶頭倡議者乃楊偉平，伊僅因
同儕起鬨及思慮未周下，方附和其意，鑄下大錯，原審未審酌上
情，科處伊與楊偉平相同之刑度，違反比例原則及論理法則，亦
有違失各云云。
惟查，原判決依憑上訴人不利於己之部分供述，證人蕭水同、方
玉才、陳孟倫、林明加、證人即同案被告侯○文、陳○男、楊偉
平之證詞，監視器翻拍錄影照片、贓物認領保管單、基隆市警察
局現場勘察報告暨勘察採證照片，扣案電擊棒、綠色環保塑膠袋
等證據，資以認定上訴人有原判決事實欄所記載之犯罪事實，因
而維持第一審論處上訴人意圖為自己不法之所有，結夥三人以上
，攜帶兇器，以強暴、脅迫至使不能抗拒，而使他人交付其物既
遂、未遂二罪各罪刑（各處有期徒刑七年、三年六月，均併為從
刑之諭知），並定其應執行刑之科刑判決，駁回上訴人在第二審
之上訴，已詳述其所依憑之證據及認定之理由。對於上訴人辯稱
：伊與共犯之行為應僅成立恐嚇取財罪，而非強盜罪云云。經綜
合調查證據之結果，認係卸責之詞，不足採信，分別在判決理由
內詳予指駁，並說明其證據取捨及判斷之理由。且敘明：強盜罪
之強暴、脅迫，以所施用威嚇程度，客觀上足以壓抑被害人之意
思，至使不能抗拒為已足。至施用之威嚇手段，客觀上是否足以
壓抑被害人之意思自由，應依一般人在同一情況下，其意思自由
是否因此而受壓制為斷。而電擊棒之電擊效果眾所周知，共犯楊
偉平出示電擊棒、掣按開關釋放電流，雖未攻擊被害人，然客觀
上已足使人心生畏懼不敢抗拒，且共犯侯○文亦出手勒住方玉才
之脖子，顯見當時被害人在客觀上已達不能抗拒之程度，自屬強
盜犯行等語甚詳。原判決所為論述，核與卷證資料相符，從形式
上觀察，並無足以影響判決結果之違背法令之情形。按(一)認事採
證、證據之取捨及證據證明力之判斷，俱屬事實審法院之職權，
苟無違背證據法則，自不能指為違法。本件原審審酌上開證據，
據此認定上訴人有本件之犯罪事實。對於上訴人之辯解，認不足
採，已分別在判決內詳述其認事採證、證據取捨及判斷之理由，
核與證據法則並無違背，為其職權之適法行使，自不能指為違法
。上訴意旨(一)所指，置原判決已說明之事項或屬原審採證認事職
權之適法行使，任意指摘，自非適法之上訴第三審理由。(二)量刑
輕重係屬事實審法院得依職權自由裁量之事項，原判決已斟酌刑
法第五十七條各款所列情狀而未逾法定刑度，即不得遽指為違法
。原判決已審酌上訴人與共犯楊偉平不思正當工作以獲取財物，
妄想以強盜方式不勞而獲，尤籌謀獻策，擬定計畫犯案，顯見其
等嚴重缺乏尊重他人財產權之觀念等一切情狀，據以量處刑罰，
尚無不合，自無上訴意旨(二)所指之違誤。上訴人上訴意旨所指，
或對於原判決究竟如何違背法令，並未依卷內訴訟資料為具體之
指摘，或徒憑己意，就屬原審採證認事職權之適法行使，及於原
判決本旨不生影響或已經說明事項，任意指摘為違法，核與法律
規定得為第三審上訴理由之違法情形，均不相適合，應認其上訴
違背法律上之程式，予以駁回。
據上論結，應依刑事訴訟法第三百九十五條前段，判決如主文。
中    華    民    國  一○○  年    八    月   十八   日
                      最高法院刑事第九庭
                          審判長法官  黃  一  鑫  
                                法官  張  春  福  
                                法官  林  勤  純  
                                法官  宋  明  中  
                                法官  陳  世  雄  
本件正本證明與原本無異
                                      書  記  官  
中    華    民    國  一○○  年    八    月  二十五  日
                                                      Ｅ